【裁判字號】    98,抗,296
【裁判日期】    980406
【裁判案由】    聲明異議
【裁判全文】
臺灣高等法院刑事裁定                   98年度抗字第296號
    抗告人即  甲○○
    受處分人
上列抗告人因強制工作案件，不服臺灣板橋地方法院中華民國98
年3 月12日駁回其聲明異議裁定（98年度聲字第464 號）提起抗
告，裁定如下：
    主    文
抗告駁回。
    理    由
一、抗告人甲○○前經原審88年度易字第4033號判決，判處有期
    徒刑6 月，並依修正前刑法第90條規定，諭知應於刑之執行
    完畢或赦免後，令入勞動場所強制工作3 年，經本院89年度
    上易字146 號判決駁回上訴確定。
二、抗告人於原審以假釋期滿後已有正當工作，從事網路拍賣事
    業，曾向臺灣板橋地方法院檢察署檢察官聲請延緩強制工作
    3 月，未獲許可；但刑法第90條已經修正，且有免除執行的
    規定，抗告人既已有正當工作，檢察官應聲請法院裁定免除
    執行。檢察官未准許延期執行，又未聲請免除執行，其執行
    不當等語，聲明異議。
三、原裁定意旨略以，刑法第2 條第3 項規定：「處罰或保安處
    分之裁判確定後，未執行或執行未完畢，而法律有變更，不
    處罰其行為或不施以保安處分者，免其刑或保安處分之執行
    。」此條雖經修正，但修正前條文，並無更有利於被告，應
    適用現行法。因此必須現行法經修正有不施以強制工作情形
    ，才有適用；但現行刑法第90條僅將強制工作的執行，由應
    於刑之執行完畢或赦免後為之，修正為於刑之執行前為之，
    並未免除強制工作保安處分的執行。
    保安處分執行法第6條、第7條分別明文：「（第一項）受處
    分人經檢查後，罹有急性傳染病或重大疾病者，檢察官不得
    命令解送，並應斟酌情形，先送醫院治療或責付於相當之人
    。但發見受處分人身體有畸形、殘廢或痼疾不適於強制工作
    者，檢察官得聲請法院裁定免其處分之執行。（第二項）懷
    胎五月以上或分娩未滿二月者，得準用前項前段之規定。」
    、「保安處分處所，對於移送執行之受處分人，有前條情形
    者，得拒絕執行，但應先送醫院治療或責付相當之人，並通
    知檢察官。」
    因此除非有前述事由，執行檢察官本其職權未准許異議人延
    期執行，並無不當。
    依修正前刑事訴訟法第481 條第1 項規定：「依刑法第98條
    免其處分之執行，由檢察官聲請法院裁定之。」免除強制工
    作的聲請權專屬於檢察官。因此執行檢察官審酌卷內資料，
    認為並無聲請免除強制工作執行的事由，除非明顯有濫用裁
    量權外，法院無從予以非難。
    而依卷證所示檢察官未聲請免除強制工作執行，並無不當。
    因認臺灣板橋地方法院檢察署檢察官執行的指揮，並無違誤
    ，駁回抗告人的異議聲明。
二、原審認事用法，並無不當。抗告意旨除仍然陳述受刑人已有
    正當工作外，並以假釋保護管束期間表現良好，檢察官未查
    ，即認抗告人並無聲請免除強制工作執行的情形，裁量權顯
    有可議。與受刑人相類案件，曾有免除強制工作的情形，未
    予抗告人相同處理，有違司法公平性等語，提起抗告。
三、經查，檢察官審酌卷證資料，依法律所賦予的刑事案件指揮
    執行的專業判斷，判認受刑人不具聲請免除強制工作執行的
    事由，並無逾越法律授權、專斷等濫用權力情事。
    抗告人前曾向檢察官聲請暫緩執行強制工作，足證抗告人明
    知其應執行強制工作處分；而竟於暫緩執行的聲請遭駁回後
    ，變本加厲主張檢察官應為其聲請免除強制工作執行，其矛
    盾與無理由至明。
    抗告意旨雖引述其他裁判為據，但各案情節有別，基於個案
    拘束原則，不得比附援引。抗告無理由，應予駁回。
四、依刑事訴訟法第412條，裁定如主文。
中    華    民    國    98    年    4     月    6     日
                  刑事第六庭  審判長法  官  林堭儀
                                    法  官  吳淑惠
                                    法  官  郭豫珍
以上正本證明與原本無異。
不得再抗告。
                                    書記官  胡勤義
中    華    民    國    98    年    4     月    7     日


司法院資訊處製作；財團法人民間司法改革基金會備份。
